【裁判字號】    90,交訴,74
【裁判日期】    900817
【裁判案由】    過失致死
【裁判全文】
台灣新竹地方法院刑事判決                            九十年度交訴字第七四號
    公  訴  人  臺灣新竹地方法院檢察署檢察官
    被      告  丁○○
    選任辯護人  洪大明  律師
                王文君  律師
                黃莉玲  律師
右列被告因過失致死案件，經檢察官提起公訴（九十年度偵字第二五三五號），本院
判決如左：
    主      文
丁○○因過失致人於死，處有期徒刑肆月，如易科罰金，以參佰元折算壹日，緩刑貳
年。
    事      實
一、丁○○於民國（下同）八十九年十一月二十四日下午，駕駛車號Ｈ三─三四０八
    號自用小貨車，後載長度超出車尾約二點七公尺之竹竿一批，沿新竹市○○路由
    市區往南寮方向行駛，於同日晚間十七時十分許，途經新竹市○○路○段五一二
    號前，欲右轉進入巷口時，原應注意貨車裝載貨物伸後長度最多不得超過車輛全
    長百分之三十，並應在後端懸掛危險標誌，日間用三角紅旗，夜間用紅燈或反光
    標誌，而依當日日沒時間為十七時六分許，天候晴、夜間無照明、路面乾燥、無
    障礙物、無缺陷、視距良好等情形觀之，並無不能注意之情事，竟疏未注意載運
    超長之竹竿，且未於貨物後端懸掛紅燈或反光標識，適有張高萍騎乘車號ＨＲＹ
    ─八六七號重型機車同方向行駛，一時閃煞不及，自後追撞丁○○所駕駛之自用
    小貨車後方竹竿而人車倒地，導致張高萍受有頭、胸部鈍力損傷，經送醫延至同
    日十八時三十分許不治死亡。丁○○於本件肇事後，在未被有偵查犯罪職權之機
    關或公務員查知其為犯人前，即囑託路過之友人丙○○報警，並在現場等候警方
    自首並接受裁判。
二、案經張高萍之夫乙○○訴由台灣新竹地方法院檢察署檢察官相驗後偵查起訴。
          證據並所犯法條
一、訊據被告丁○○對於右揭時、地與被害人張高萍發生車禍之事實坦承不諱，雖辯
    稱：伊當時車速約二十公里，車後繫紅色布條，行經肇事路口欲右轉時，先請妻
    周淑萍下車指揮交通，伊車子已進入巷內，僅有車後竹子突出部分尚在延平路上
    ，伊雖有過失，但被害人未注意車前狀況且未與前車保持安全距離，又行駛於快
    車道上亦同有重大過失云云。惟查：
（一）本件事故發生後，經檢察官督同檢驗員相驗結果，死者張高萍左臉頰呈圓形紅
      腫樣，大小三乘三公分、中央胸上部有半圓形約三公分擦挫傷，其傷痕與被告
      貨車後載竹子為圓柱型特徵相符，另經檢察官履勘並重建現場，被告所載自小
      貨車上竹子高度與死者受傷部位亦相吻合，有台灣新竹地方法院檢察署檢察官
      勘驗現場筆錄、驗斷書、相驗屍體證明書各一紙在卷可憑，足見死者係因撞及
      被告自小貨車後載竹竿導致人車倒地傷重死亡。
（二）按貨車裝載貨物，伸後長度最多不得超過車輛全長百分之三十，並應在後端懸
      掛危險標誌，日間用三角紅旗，夜間用紅燈或反光標誌，道路交通安全規則第
      七十九條第一項第二款定有明文。本件被告自小客車車長三．七公尺，案發時
      載運竹竿長度超出車尾約二．七公尺，有道路交通事故調查報告表附卷可稽，
      是顯已逾前開載貨伸後長度不得超過車輛全長百分之三十之規定；再車禍當時
      天候晴，且路面乾燥、無障礙物、無缺陷、視距良好，並無不能注意之情形，
      亦有前開道路交通事故調查報告表及現場照片附卷可稽。而事發當天即八十九
      年十一月二十四日新竹地區之日沒時間為十七時六分，有交通部中央氣象局新
      竹氣象站九十年五月十一日新象字第九００二一號函一份及前揭現場照片附卷
      足參，本件肇事時間為同日十七時十分許，自屬夜間時分，詎被告應注意並能
      注意前開規定事項，又無不能注意之情事，竟疏未注意，未於夜間在車後懸掛
      紅燈或反光標誌，導致被害人張高萍所騎乘之機車因視線不佳而追撞被告自小
      貨車，足見被告就本件車禍之發生確有過失甚明，被告辯稱被害人疏未注意車
      前狀況且行駛於快車道又未保持安全距離而有重大過失云云，無非卸責之詞，
      尚非可採。
（三）參以本件車禍經送臺灣省竹苗區車輛行車事故鑑定委員會及臺灣省車輛行車事
      故覆議鑑定委員會鑑定結果亦認定：丁○○於夜間駕駛自小貨車，載物超長且
      未依規定設置反光警示燈，影響後方行車安全，為肇事原因，張高萍駕駛重機
      車無肇事因素，有各該鑑定委員會之鑑定報告在卷足憑，則被告過失駕車肇事
      行為，與被害人之死亡結果間，具有相當因果關係，事證明確，被告犯行堪以
      認定。
二、核被告所為，係犯刑法第二百七十六條第一項過失致死罪。又被告於本件車禍發
    生後，在未被有偵查犯罪職權之機關或公務員查知其為犯人前，即囑託路過之友
    人丙○○報警，並向到場之警員自承犯罪及表示願受裁判之意等情，業據證人丙
    ○○及警員甲○○到庭證述明確，是被告於犯罪未發覺前自首，並接受裁判，應
    依刑法第六十二條前段之規定減輕其刑。爰審酌被告並無前科、犯罪之情節、所
    生之損害、及犯後已與被害人家屬達成民事和解（有和解書一份在卷足憑）等一
    切情狀，量處如主文所示之刑，並諭知易科罰金之折算標準，以示懲儆。又被告
    未曾受有期徒刑以上刑之宣告，有臺灣高等法院被告全國前案紀錄表附卷可證，
    因一時疏於注意，致罹刑章，惟犯後坦承肇事經過，態度良好，且被告有正當職
    業，經此次教訓，當知所警惕，而無再犯之虞，本院認前開對其宣告之刑，以暫
    不執行為適當，爰併宣告緩刑二年，以啟自新。末查被告於行為後，刑法第四十
    一條業於九十年一月四日修正為「犯最重本刑為五年以下有期徒刑以下之刑之罪
    ，而受六月以下有期徒刑或拘役之宣告，因身體、教育、職業、家庭之關係或其
    他正當事由，執行顯有困難者，得以一元以上三元以下折算一日，易科罰金。但
    確因不執行所宣告之刑，難收矯正之效或難以維持法秩序者，不在此限。」「併
    合處罰之數罪，均有前項情形，其應執行之刑逾六月者，亦同。」並於同年月十
    日公布施行，於同年月十二日生效，茲比較新舊法之規定，變更後之新法對被告
    並無不利，依刑法第二條第一項前段之規定，自應適用裁判時之新法，附此敘明
    。
據上論斷，應依刑事訴訟法第二百九十九條第一項前段，刑法第二條第一項前段、第
二百七十六條第一項、第六十二條前段、第四十一條第一項前段、第七十四條第一款
，罰金罰鍰提高標準條例第一條前段、第二條，判決如主文。
本案經檢察官劉正穆到庭執行職務。
中      華      民      國      九十    年      八      月      十七    日
                                       台灣新竹地方法院交通法庭
                                           法  官  楊  明  箴
右正本證明與原本無異。
如不服本判決，應於判決送達後十日內向本院提出上訴狀( 應附繕本 )，上訴於
臺灣高等法院。
                                            書記官  陳  進  楷
中      華      民      國      九十    年      八      月    二十七    日
附錄論罪科刑法條：刑法第二百七十六條第一項。
因過失致人於死者，處二年以下有期徒刑、拘役或二千元以下罰金。


司法院資訊處製作；財團法人民間司法改革基金會備份。
